【裁判字號】    88,訴,1637
【裁判日期】    890114
【裁判案由】    重利
【裁判全文】
臺灣高雄地方法院刑事判決                        八十八年度訴字第一六三七號
    公  訴  人  臺灣高雄地方法院檢察署檢察官
    被      告  戊○○
右列被告因重利案件，經檢察官提起公訴（八十八年度偵字第一二四一號），本院判
決如左：
    主  文
戊○○乘他人急迫，貸以金錢，而取得與原本顯不相當之重利為常業，處有期徒刑陸
月。緩刑肆年。扣案之空白本票肆拾陸張、借貸人分裝資料之信封拾個、借貸廣告招
攬名片陸拾伍張、借貸人之連絡電話名單柒張。
    事  實
一戊○○基於意圖營利之犯意，自民國八十七年十一月間某日起至八十八年一月五
    日止，在高雄市○○路一百八十號十二樓之六經營地下錢莊，以電話號碼：（０
    七）0000000號電話作為聯絡工具，在聯合報上刊登貸款廣告，宣傳貸款
    業務以招攬客戶，乘不特定人急迫之際而貸以金錢，並要求借貸人提供國民身分
    證、軍人身分證、提款卡及簽發借貸金額一定倍數之本票等以供擔保，其利息計
    算方式，係以十天為一期，每期利息為月息六十分之高額利息，即借新台幣一萬
    元（下同），每十日利息二千元，並先扣除利息，實際給付貸者八千元，趁他人
    急迫之際，貸放金錢予丁○○、乙○○、甲○○、丙○○及其他不特定人，藉此
    取得與原本顯不相當之重利得逞，並以之為常業，恃以為生，每月平均收入約二
    至三萬元。嗣於八十八年一月五日中午十二時五分許，在高雄市○○路一百八十
    號十二樓之六即其經營錢莊處所，為高雄市憲兵隊人員當場查獲，並扣得供借款
    擔保之本票十六張、郵局提款卡七張、軍人身分證影本一張及其所有供其經營地
    下錢莊所用之空白本票四十六張、借貸人分裝資料之信封十個、借貸廣告招攬名
    片六十五張、借貸人之連絡電話名單七張等物。
二案經高雄市憲兵隊移送台灣高雄地方法院檢察署檢察官偵查起訴。
    理  由
一、訊據被告戊○○對於在八十七年十一月間某日起，在高雄市○○路一百八十號十
    二樓之六設置營業處所，並貸放款項予丁○○、乙○○、甲○○、丙○○及其他
    不特定之人並收取利息之事實坦承不諱，惟辯稱伊有保險業之工作，放貸只是兼
    差云云。經查：
    （一）右揭事實業據被害人丙○○於高雄市憲兵隊訊問時指訴之情節相符，核與
          證人即借貸人丁○○、乙○○、甲○○於本院調查程序時亦證述相符（參
          見本院八十八年十一月十日訊問筆錄），復有扣押借貸人供借款擔保之本
          票十六張、郵局提款卡七張、軍人身分證影本一張及被告所有供其經營地
          下錢莊所用之空白本票四十六張、借貸人分裝資料之信封十個、借貸廣告
          招攬名片六十五張、借貸人之連絡電話名單七張扣案可憑，足證被告從事
          放款業務之事實，應可認定。
    （二）另據被害人丙○○於高雄市憲兵隊訊問中陳稱：伊因係急需付信用卡款項
          ，始向被告借款等語，參以被告放款之利息每萬元每月高達六千元，衡情
          若非借款人因急迫而需款恐急，豈有甘願受此重利之剝削之必要，是被告
          乘他人急迫之機會而貸款予他人之事實足堪認定。
    （三）復查被告以每萬元每月利息六千重利貸款予他人，經換算結果，其一萬元
          一年之利息計七萬二千元，年利率高達百分之七百二十，遠超過民法規定
          年利率不得超過百分之二十之最高限制，亦高於社會一般放款之利率，益
          證被告此等放款之行為顯屬取得與原本顯不相當之重利。
    （四）末按常業犯，只須有賴某種職業為業之意思，而有事實之表現為已足，不
          以藉犯罪為唯一生存者為必要，縱令有其他職業，亦無礙其成立（最高法
          院八十二年度第一次刑事庭會議參照）。本案被告自八十七年十一月間起
          即分別連續在報紙刊登貸款廣告，乘人急需用款之際，貸與款項，獲取顯
          不相當之重利，其雖有其他職業，但其既以刊登報紙之方式放高利貸，顯
          有賴此為業，有常業之犯意甚明。被告雖辯稱伊另有保險業之工作非以此
          借貸金錢收取利息為業而恃以維生云云，然揆諸上開說明亦無礙被告為常
          業犯之認定。綜上所述，本件事證已臻明確，被告所辯無非事後卸責之詞
          委不足採，被告之犯行洵堪認定。
二、被告經營金錢貸放業務，乘他人急迫貸以金錢，而取得與原本顯不相當之重利，
    並以之為常業之行為，核其所為，係犯刑法第三百四十五條之常業重利罪。爰審
    酌被告不思以正當途徑，賺取利益，竟以貸放重利方式，獲取暴利，對社會所生
    危害非輕，惟其犯罪期間非長及其犯罪後坦白承認其犯行，態度良好等一切情狀
    ，量處如主文所示之刑。次查被告前未曾受有期徒刑以上刑之宣告，此有台灣高
    雄地方法院被告全國前案紀錄表及台灣高雄地方法院檢察署刑案資料查註紀錄表
    在卷可稽，其經此偵審程序及罪刑之宣告，當知警愓而無再犯之虞，本院因認其
    所受宣告刑，以暫不執行為適當，爰併宣告緩刑四年，以勵自新。扣案之空白本
    票四十六張、借貸人分裝資料之信封十個、借貸廣告招攬名片六十五張、借貸人
    之連絡電話名單七張，或為被告因犯罪所用之物，或供犯罪預備之物，且均為被
    告所有，業據被告供明在卷，爰依刑法第三十八條第一項第二款，併宣告沒收之
    。至借款擔保之本票十六張、郵局提款卡七張、軍人身分證影本一張，非屬被告
    所有，且係借款憑證，亦非違禁物、依法均不予沒收，併此敘明。
三、至於被告持有陳秉木遺失之本票是否涉有侵占遺失物之罪嫌，因非本件起訴效力
    所及，本院自不得加以審酌，另請檢察官依法處理。
據上論斷，應依刑事訴訟法第二百九十九條第一項前段、刑法第三百四十五條、第七
十四條第一款、第三十八條第一項第二款、罰金罰鍰提高標準條例第一條前段，判決
如主文。
中    華    民    國     八十九     年      一      月      十四        日
                                臺灣高雄地方法院刑事第二庭
            法  官  廖  建  瑜
右正本證明與原本無異。
如不服本判決，應於判決送達後十日內，向本院提出上訴狀。
                                    書記官  歐  文  政
中    華    民    國      八十九      年      一      月      十七      日
附錄本判決論罪之法條：
刑法第三百四十五條
以犯前條之罪為常業者，處五年以下有期徒刑，得併科三千元以下罰金。


司法院資訊處製作；財團法人民間司法改革基金會備份。
